【裁判字號】    92,簡上,116
【裁判日期】    921016
【裁判案由】    妨害公務
【裁判全文】
臺灣士林地方法院刑事判決                        九十二年度簡上字第一一六號
    上  訴  人
    即  被  告  丁○○○
右列上訴人即被告因妨害公務案件，不服本院九十二年度簡字第一四九號，中華民國
九十二年四月二十八日第一審判決（聲請簡易判決案號：臺灣士林地方法院檢察署九
十二年度偵字第二八三五號），提起上訴，本院管轄之第二審合議庭判決如左：
    主  文
原判決撤銷。
丁○○○除去公務員查封之標示，處有期徒刑參月，如易科罰金以參佰元折算壹日。
    事  實
一、丁○○○因積欠丙○○債務，經丙○○以丁○○○簽發之本票，取得台灣台北地
    方法院本票裁定為強制執行名義後，聲請本院執行丁○○○所有坐落台北市大同
    區○○○路○段二五七巷三七號房地，於民國九十一年十月二十五日十四時二十
    分許（起訴書誤繕為同時四十分許），由丙○○引導本院民事執行處書記官督同
    執達員，至丁○○○位在台北市大同區○○○路○段二五七巷三七號住處執行查
    封程序，由法院書記官在丁○○○住處後門旁牆面貼上封條。詎丁○○○為避免
    該房屋遭查封之事實遭發覺，影響該房屋之買賣價格，竟於九十一年十月二十六
    日上午，先以「恭賀新禧」之春聯覆蓋在封條上，使人無法知悉查封之事實，而
    損壞公務員查封之標示，嗣於同日晚間，經丙○○至丁○○○住處催討款項發覺
    後，始將該春聯撕下使封條露出。詎丁○○○又於同年月二十七日上午，接續將
    法院執行查封程序之封條撕下予以除去，並在原張貼封條處貼上「恭賀新禧」之
    春聯，資以掩蓋。嗣於同月二十八日丙○○送貨經過丁○○○之住處，始發覺丁○○○又貼上春聯，乃於同月三十日下午會同其子張孝文至丁○○○住處拍照存
    證，詎張孝文將春聯揭開一半時，才發現查封封條已遭除去。
二、案經丙○○告發由台北市政府警察局大同分局報請台灣士林地方法院檢察署檢察
    官偵查後聲請簡易處刑判決。
    理  由
一、訊之被告丁○○○雖坦承有於右開時間二度在張貼封處上以「恭賀新禧」之春聯
    覆蓋之情事不諱，惟矢口否認有將封條撕毀除去之犯行，辯稱：伊將房屋委託仲
    介公司，因有買主要看房子，為避免房屋遭查封之事實遭發覺，影響該房屋之買
    賣價格，所以才以「恭賀新禧」之春聯覆蓋在封條上，後來發現春聯遭撕下，才
    又以春聯黏貼覆蓋，但並未將封條撕下，封條一定是張孝文撕下後再拍照云云。
二、經查：
  (一)丙○○以台灣台北地方法院本票裁定為執行名義，聲請本院執行被告所有坐落台
    北市大同區○○○路○段二五七巷三七號房地，於九十一年十月二十五日十四時
    二十分許，由丙○○引導本院民事執行處書記官督同執達員，至被告上開住處執
    行查封程序，由法院書記官在丁○○○住處後門旁牆面貼上封條等情，為被告坦
    白承認，並經證人丙○○及丙○○委任之強制執行代理人甲○○律師證述綦詳（
    見本院九十二年八月二十八日訊問筆錄第二至五頁、第七至八頁），且經本院調
    取民事執行處九十一年度執字第一六四六七號卷核實。
  (二)被告直承其為避免該房屋遭查封之事實遭發覺，影響該房屋之買賣價格，於九十
    一年十月二十六日上午，以「恭賀新禧」之春聯覆蓋在封條上，使人無法知悉查
    封之事實等語（見本院九十二年八月二十八日訊問筆錄第二七、二八頁），經核
    與證人丙○○證述其於九十一年十月二十六日晚間，經丙○○至被告住處催討款
    項發覺後，始將該春聯撕下使封條露出，並將上情告知被告鄰居乙○○等情相符
    （見本院九十二年八月二十八日訊問筆錄第三、五、六頁），證人乙○○亦證實
    丙○○曾拿一紙給渠看，並稱被告以春聯覆蓋在封條上之情（見本院九十二年八
    月二十八日訊問筆錄第一三頁），足見被告此部分自白與事實相符，自得採為論
    罪之依據。
  (三)被告又坦承發現第一次所貼之春聯遭撕下，又於九十一年十月二十七日上午，再
    度以春聯覆蓋在封條張貼處上之事實，並辯稱：渠第二次貼春聯時，封條仍在，
    渠未將封條除去，而係以春聯覆蓋之云云，惟查，證人即告發人丙○○之子張孝
    文證稱：伊母丙○○就被告以春聯覆蓋在封條之行為請教律師，律師指導可拍照
    存證，伊乃與母親一同趨車前往被告住處，伊下車至被告後門處拍照，先拍攝一
    張完整春聯照片，渠以為封條被春聯覆蓋，故將春聯揭開一半要拍照，才發現春
    聯後面並無封條，並拍照取證等語（見本院九十二年八月二十八日訊問筆錄第二
    四至二六頁），而被告所舉證人戊○○亦證實其有於九十一年十月三十日下午，
    見到張孝文對被告住處後門口之春聯拍照，當時春聯被撕下一半之情（見本院九
    十二年八月二十八日訊問筆錄第一七至二一頁），並有證人張孝文拍攝照片二幀
    附卷可稽，足見證人張孝文之證言堪以信實。況且，被告供稱：封條比較長，春
    聯比較短，以春聯覆蓋在封條上，封條還會露出一點點等語（見本院九十二年十
    月二日審理筆錄第九頁），然觀之張孝文拍攝之照片，有一幀是「恭賀新禧」春
    聯完整張貼在門旁之情形，另一幀是春聯撕下一半之情形，依前者照片所示，並
    未看到被告所述封條露出之情狀，再依後者照片所示，春聯被揭下一半時，後面
    並無封條，可知張孝文拍攝完整春聯時，春聯後面已無封條。被告雖辯謂封條係
    張孝文撕下再予拍照云云，假使其所辯為真，則張孝文在拍照時應會手持封條才
    是，而依本院民事執行處使用之不動產查封封條長約五十公分餘，寬約十公分餘
    ，此為本院已知之事實，若手持如此細長之封條，是非常顯著之事，然目擊張孝
    文拍照之證人戊○○卻證稱：只注意到張孝文手持照相機，沒注意到他手上有無
    拿其他物品或紙張等語（見本院九十二年八月二十八日訊問筆錄第二二頁），可
    知張孝文拍照時並未拿封條，被告上開所辯要無可採。再者，證人甲○○律師於
    偵查中及本院訊問時到庭結證稱：丙○○告知封條被撕下後，伊曾打電話問被告
    為何將封條撕下，被告說房屋要委託仲介出售，有貼封條不好看，被告並未否認
    封條是其撕下等語（見九十二年度偵字第二八三五號卷第三０頁背面、本院九十
    二年八月二十八日訊問筆錄第一０頁），果真被告未撕下封條，何以在甲○○律
    師指控其撕下時未予否認，在在足證封條為被告除去無訛。
  (四)綜上所述，被告所辯，要屬卸責之詞，不足採信，其罪證明確，犯行洵堪認定，
    應予依法論科。
三、按刑法第一百三十九條規定：「損壞、除去或污穢公務員所施之封印或查封之標
    示，或為違背其效力之行為者，處一年以下有期徒刑、拘役或三百元以下罰金。
    」，此所謂損壞係指損傷破壞致喪失效用而言，至其使喪失效用之全部抑一部，
    則非所問。次按查封不動產，由執行法官命書記官督同執達員依揭示、封閉、追
    繳契據等方法行之，此觀強制執行第七十六條自明。本件系爭房地由本院執行處
    將查封公告黏貼於系爭房地現場，係以揭示方法為之，故本件查封封條除剝奪債
    務人之處分權外，並有公示效力，被告先在封條上黏貼覆蓋春聯，雖原封條並未
    毀損，但已足使人無法知悉查封之事實，與損壞無異，此部分所為已構成損壞查
    封之標示罪，被告之辯護人辯稱被告此部分所為既未影響查封效力，也未損及封
    印或查封之標示，故不成罪云云，要非可採。被告先損壞查封之標示，復除去之
    ，其先後二行為，時間緊接，地點相同，侵害之法益同一，各行為之獨立性薄弱
    ，依一般社會觀念難以強行區隔，在刑法評價上，應將其數個舉動視為接續性一
    行為，合為包括一罪，屬接續犯，應論以除去查封之標示一罪。
四、原審以被告所犯罪證明確，依法予以論科，固非無見，惟被告以春聯黏貼覆蓋查
    封封條，已足損壞查封之標示，有如前述，原審未予論處，尚有未洽，被告仍執
    陳詞提起上訴，雖無理由，惟原判決既有上揭可議之處，自無可維持，應由本院
    予以撤銷改判。爰審酌被告之品行、犯罪之動機、所生損害非重、犯後矯詞飾卸
    ，未具悔意等一切情狀，與原審同量處有期徒刑三月，並諭知易科罰金之折算標
    準，以示懲儆。
據上論斷，應依刑事訴訟法第四百五十五條之一第一項、第三項、第三百六十九條第
一項前段、第三百六十四條、第二百九十九條第一項前段，刑法第一百三十九條、第
四十一條第一項前段，罰金罰鍰提高標準條例第一條前段、第二條，判決如主文。
本案經檢察官江林達到庭執行職務。
中      華      民      國      九十二      年      十      月    十六  日
                                      臺灣士林地方法院刑事第四庭
                                          審判長法  官  謝  靜  恒
                                                法  官  周明  鴻
                                                法  官  何  信  慶
右正本證明與原本無異。
本件不得上訴。
                                                書記官  魏  里  安
中      華      民      國      九十二      年      十      月    十六  日
中華民國刑法第一百三十九條：
損壞、除去或污穢公務員所施之封印或查封之標示，或為違背其效力之行為者，處一
年以下有期徒刑、拘役或三百元以下罰金。


司法院資訊處製作；財團法人民間司法改革基金會備份。
